【裁判字號】    99,台上,6593
【裁判日期】    991022
【裁判案由】    違反台灣地區與大陸地區人民關係條例等罪
【裁判全文】
最高法院刑事判決            九十九年度台上字第六五九三號
上  訴  人  黃ＯＯ 
上列上訴人因違反台灣地區與大陸地區人民關係條例等罪案件，
不服台灣高等法院高雄分院中華民國九十八年四月十四日第二審
判決（九十八年度上訴字第七０號，起訴案號：台灣高雄地方法
院檢察署九十六年度偵字第二八六０四、三四四六六號），提起
上訴，本院判決如下：
    主  文
上訴駁回。
    理  由
按刑事訴訟法第三百七十七條規定，上訴於第三審法院，非以判
決違背法令為理由，不得為之。是提起第三審上訴，應以原判決
違背法令為理由，係屬法定要件。如果上訴理由書狀並未依據卷
內訴訟資料，具體指摘原判決不適用何種法則或如何適用不當，
或所指摘原判決違法情事，顯與法律規定得為第三審上訴理由之
違法情形，不相適合時，均應認其上訴為違背法律上之程式，予
以駁回。本件原判決撤銷第一審關於論處上訴人犯圖利媒介性交
罪刑部分之判決，改判仍論上訴人以犯圖利媒介性交罪，處有期
徒刑一年二月；又維持第一審論上訴人以共同犯台灣地區與大陸
地區人民關係條例第七十九條第二項之意圖營利使大陸地區人民
非法進入台灣地區罪，三罪，各處有期徒刑三年四月，其中兩罪
，各減為有期徒刑一年八月部分之判決。駁回上訴人此部分在第
二審之上訴。並為相關從刑之諭知。並就撤銷部分與駁回上訴部
分所宣告之主刑，定其應執行刑為有期徒刑五年。係以：(一)、關
於事實欄一、二（即違反台灣地區與大陸地區人民關係條例）部
分，係依憑：上訴人在第一審審理時，自承：有以陳ＯＯ（同案
被告，其違反台灣地區與大陸地區人民關係條例部分，業經判決
有罪確定）名義，去承租高雄市○○區○○路十二號房屋，又蔣
ＯＯ所使用之門號00000000000行動電話，係伊交付給蔣ＯＯ使
用及蔣ＯＯ交代伊要打電話叫其起床之用，因此大部分是伊打給
蔣新華等語之供詞，並參酌證人即來台賣淫之大陸人民蔣ＯＯ及
與蔣ＯＯ辦理假結婚之陳ＯＯ二人，分別在偵查及審理中所證與
原判決認定情節相符之證言，卷附蔣ＯＯ、陳ＯＯ入出境紀錄、
內政部入出國及移民署函覆之蔣ＯＯ三次辦理入境來台之「大陸
地區人民入出台灣地區申請書」、「大陸地區人民入出台灣地區
保證書」及申請時所檢附之戶籍謄本；上開蓋有陳ＯＯ印文之高
雄市○○區○○路十二號房屋租賃契約書暨所附之陳ＯＯ身分證
影本；(二)、關於事實欄三（即妨害風化）部分，係依憑：證人蔣
ＯＯ、陳ＯＯ分別在偵查及審理中所證與原判決認定情節相符之
證言，及扣案在上訴人之計程車上扣得之其所有計時器一個、避
孕藥二顆、門號00000000000、0000 0000000之行動電話各一支
、SIM卡一張等證據資料，而為論斷，已敘述其所憑之證據及認
定之理由。而以上訴人否認犯行，並辯稱：關於原判決事實欄一
、二部分，陳ＯＯ、蔣ＯＯ二人所為，係依一名林先生所指示；
關於原判決事實欄三部分，伊僅是計程車司機，為賺取一小時新
台幣二百元之費用才載送蔣ＯＯ云云，係飾卸之詞，無足採取，
在理由內依憑調查所得證據，詳加指駁；並說明：(一)、證人蔣Ｏ
Ｏ、陳ＯＯ二人已先後在偵查及法院審理中具結而擔保其證述真
實，且二人證述於己不利，且互核一致，又渠等二人與上訴人並
無怨隙，當無勾串設詞攀誣之可能，堪信渠等所述為真實。(二)、
依蔣ＯＯ、陳ＯＯ之所證，蔣ＯＯ與陳ＯＯ係由上訴人介紹辦理
假結婚，並申請入境來台賣淫，蔣ＯＯ來台住居之房屋，係由上
訴人出面訂約，徵諸一般經驗法則，蔣ＯＯ隻身來台，舉目無親
，如有租屋之必要，自應由其夫陳ＯＯ承租，實無由上訴人出面
處理為蔣ＯＯ租屋居住之理，可見上訴人實係負責辦理陳ＯＯ充
當人頭配偶，及蔣ＯＯ非法入境來台等事之人。參諸上訴人復自
承：有交付行動電話供蔣ＯＯ在台使用，又經常打電話通知蔣Ｏ
Ｏ起床等語，以蔣ＯＯ隻身來台，其配偶陳ＯＯ竟予置之不理，
而由上訴人打理蔣ＯＯ之各種生活起居及工作，上訴人顯係蔣Ｏ
Ｏ非法入境之主謀，而非僅是單純載送蔣ＯＯ之計程車司機。
(三)、上訴人又辯稱：伊於九十四年一月三十一日並未與陳ＯＯ同
    赴大陸地區，辦理假結婚云云，惟上訴人係先透過其大陸友
    人「小鄒」與蔣ＯＯ聯絡妥當，由「小鄒」至機場引領陳Ｏ
    Ｏ前往與蔣ＯＯ辦理上開結婚事宜，業經陳ＯＯ於第一審證
    述明確，則上訴人當時是否在大陸之事實，自不影響本件犯
    行之認定之理由。從形式上觀察，原判決並無違背法令之情
    形存在。上訴意旨略以：(一)、證人陳ＯＯ陳述前後不一，不
    足採取，又證人蔣ＯＯ所證上訴人安排其假結婚及來台之期
    間，上訴人均在台灣，並未前往大陸，不能安排其假結婚。
    原判決將陳ＯＯ在偵查中之審判外供述，作為有罪認定依據
    ，並未於原審踐行證人之調查程序，顯有調查職責未盡之違
    法。(二)、蔣ＯＯ於九十五年九月十二日、九十六年五月二十
    六日係以團聚為由入境，業經承辦公務員實質審查而合法入
    境。惟原判決理由依實質合法性判斷，認本件係非法入境，
    實為擴張解釋，有違罪刑法定原則，原判決有適用法則不當
    之違法。(三)、上訴人僅係單純計程車司機，介紹蔣ＯＯ夫妻
    認識而遭利用，本案並未查獲蔣ＯＯ進行性交易及金錢帳冊
    等證據，僅憑蔣ＯＯ片面之詞，逕認上訴人為非法引進大陸
    女子來台之不法集團主要成員，及媒介大陸女子蔣ＯＯ賣淫
    ，獲利匪淺，惡性不輕等情。惟上訴人以駕駛計程車為業，
    計程車本屬公共搭乘使用之空間，縱該車內有避孕藥亦不足
    據此推測有何圖利媒介性交犯行。原判決有不適用證據法則
    之違法。(四)、上訴人以駕駛計程車為業，身體過勞，罹患癌
    症。惟原判決審酌上訴人身強力壯，不思以正當方式賺取收
    入，貪圖不法利益，與事實不符。其審酌量刑之基準，難謂
    合於刑法第五十七條規定等語。惟查：（一）取捨證據及認
    定事實，乃事實審法院職權之行使，其對證據證明力所為之
    判斷，苟不悖通常一般人日常生活之經驗，又未違背客觀上
    應認為確實之定則，並已敘明其何以為此判斷之心證理由者
    ，即不能任意指為違法。原判決已就相關事證詳加調查論列
    ，復綜合上訴人之供述及蔣ＯＯ、陳ＯＯ之證言及調查所得
    之證據，參互斟酌判斷，資為不利於上訴人之認定，併已說
    明其取捨判斷所得心證之理由，所為論斷俱與卷內證據資料
    相符，並無適用法則不當，亦無應於審判期日調查之證據而
    未予調查及判決理由不備之違法情形。上訴意旨無非就原審
    採證認事之職權行使，專憑己見，泛言指摘，再為事實上之
    爭執，並非依據卷內訴訟資料而為之具體指摘，自非適法之
    第三審上訴理由。（二）原判決採取證人陳ＯＯ在偵查中具
    結所為之證言，為判斷之依據，已依刑事訴訟法第一百五十
    九條之一第二項之規定，敘明該部分證據係具有證據能力之
    理由（見原判決第四頁理由二），於法並無不合。上訴意旨
    ，就原判決已明白說明之事項，妄指為違法，自非依據卷內
    訴訟資料執為指摘之合法第三審上訴理由。（三）原判決理
    由雖說明上訴人辦理大陸女子蔣ＯＯ與男子陳ＯＯ以假結婚
    之方式來台，惟因審核其入境之入出國及移民署之承辦人員
    有實質審核之權責，而認上訴人此部分之所為尚不成立使公
    務員登載不實罪，而就該部分說明不另為無罪之諭知（見原
    判決第十六至十七頁）。惟蔣ＯＯ、陳ＯＯ並無實質結婚之
    意願及生活，而上訴人係以辦理假結婚之方式，使蔣ＯＯ進
    入台灣地區，所為自屬違反不得使大陸人民非法進入台灣地
    區之規定，原判決維持第一審論處上訴人以意圖營利使大陸
    地區人民非法進入台灣地區罪刑，於法自無不合。上訴意旨
    徒憑己意，任意解釋法律，自非適法之第三審上訴理由。
    （四）量刑輕重係屬事實審法院得依職權自由裁量之事項，
    原判決為刑之量定及維持第一審部分判決之量刑，已分別敘
    明係以其行為責任為基礎，斟酌刑法第五十七條各款所列情
    形，為科刑輕重之標準，所量定之刑罰既未逾法定刑度，即
    不得遽指為違法。且依原判決認定之事實，上訴人犯罪時間
    係自九十四年三月起，至九十六年九月二十八日晚上為警查
    獲為止，與其在原審出具之高雄醫學大學中和紀念醫院診斷
    證明，記載上訴人係嗣後於九十七年一月十八日，因左頰粘
    膜惡性狀細胞癌、左頰上皮增生不良、慢性牙周病，至該紀
    念醫院求診無關，自不得執以指摘資為適法之第三審上訴理
    由。（五）其他上訴意旨，或係對於原審採證認事之職權行
    使，為單純事實上之爭執，或未依據卷內資料具體指摘原判
    決究係如何違背法令，難認已符合首揭法定之第三審上訴要
    件。其上訴違背法律上之程式，應予駁回。
據上論結，應依刑事訴訟法第三百九十五條前段，判決如主文。
中    華    民    國  九十九  年    十    月  二十二  日
                      最高法院刑事第三庭
                          審判長法官  林  增  福  
                                法官  張  清  埤  
                                法官  陳  世  雄  
                                法官  何  菁  莪  
                                法官  郭  毓  洲  
本件正本證明與原本無異
                                      書  記  官  
中    華    民    國  九十九  年   十一   月    一    日
                                                     Ｍ

司法院資訊處製作；財團法人民間司法改革基金會備份。
